福建高等法院金門分院刑事裁定　　　　　　100年度抗字第1號
抗　告　人　福建金門地方法院檢察署檢察官
被　　　告　王江船
　　　　　　王銳烈
　　　　　　王福培
　　　　　　王增源
上列抗告人因被告違反國家安全法案件，不服福建金門地方法院
中華民國100年1月14日裁定（100年度聲羈字第1號），提起抗告
，本院裁定如下：
    主  文
原裁定撤銷，發回福建金門地方法院。
    理  由
一、原裁定意旨以：被告雖為大陸地區人民，在金門地區無親戚
    ，有逃亡之虞，然被告坦承犯行，所犯國家安全法為3 年以
    下有期徒刑之罪，無羈押必要，責付海巡人員看管即可，乃
    駁回抗告人之羈押聲請。
二、抗告意旨略以：本件不論羈押或責付予行政院海岸巡防署中
    部地區巡防局第九岸巡總隊（下稱第九岸巡總隊），實際上
    均係限制被告人身自由於看守所或收容處所，於本件並無羈
    押較責付嚴重情形，且被告仍有羈押必要。另第九岸巡總隊
    人力及空間亦不足以責付，為此提起抗告，請求撤銷原裁定
    。
三、按法官為刑事訴訟法101條第1項之羈押訊問時，檢察官得到
    場陳述聲請羈押之理由及提出必要之證據，刑事訴訟法第
    101條第2項定有明文。又法官認檢察官聲請羈押或延長羈押
    期間所敘理由或所提證據不足時，不得率予准許。必要時得
    指定應到場之時間及處所，通知檢察官到場陳述聲請羈押之
    理由或提出證據，法院辦理刑事訴訟案件應行注意事項第35
    點亦有明定。
四、經查：原審法院為本件羈押訊問時，依卷內證據資料，似未
    通知抗告人到場陳述意見即予駁回聲請，而是否無必要通知
    抗告人到場陳述意見，原裁定並未敘明。其次，羈押被告之
    目的，其本質在於確保訴訟程序得以順利進行，或為確保證
    據之存在與真實、或為確保嗣後刑罰之執行，而對被告實施
    剝奪其人身自由之強制處分，是羈押實屬最嚴格之強制處分
    。然依抗告意旨所述，將被告責付予第九岸巡總隊亦係同樣
    限制被告之人身自由，本件姑不論責付可否剝奪被告之人身
    自由，倘若將被告責付予第九岸巡總隊亦與羈押無異，均會
    剝奪被告人身自由，惟羈押日數尚可折抵日後刑罰之日數，
    則能否以責付為較輕微之手段而認無羈押之必要，尚非無審
    酌餘地。凡此均攸關被告是否符合羈押之要件，且有無羈押
    之必要，原裁定未予審酌，容有未洽。是抗告人提起本件抗
    告，為有理由，應由本院將原裁定撤銷。為期詳實，實有發
    回原審更為調查審理之必要。
五、據上論斷，應依刑事訴訟法第413條前段，裁定如主文。
中    華    民    國   100    年    1     月    26    日
                  刑事庭審判長法  官  吳昭瑩
                              法  官  陳坤地
                              法  官  陳容正
以上正本證明與原本無異。
不得再抗告。
                              書記官  李麗鳳
中    華    民    國   100    年    1     月    26    日